【裁判字號】    98,審訴,1881
【裁判日期】    980917
【裁判案由】    清償借款
【裁判全文】
臺灣臺北地方法院民事判決            98年度審訴字第1881號
原      告  第一商業銀行股份有限公司
法定代理人  丙○○
訴訟代理人  甲○○
訴訟代理人  丁○○
被      告  乙○○
上列當事人間請求清償借款事件，經本院於民國98年9月10日言
詞辯論終結，判決如下：
    主      文
被告應給付原告新臺幣壹佰零壹萬零玖佰捌拾元，及自民國九十
四年七月十六日起至清償日止，按年息百分之八點一一二計算之
利息，暨自民國九十四年八月十七日起至清償日止，逾期在六個
月以內部分，按上開利率百分之十；逾期超過六個月部分，按上
開利率百分之二十計算之違約金。
訴訟費用新臺幣壹萬壹仟零玖拾捌元由被告負擔。
    事實及理由
甲、程序方面：按當事人得以合意定第一審管轄法院。但以關於
    由一定法律關係而生之訴訟為限。前項合意，應以文書證之
    ，民事訴訟法第24條定有明文。本件依兩造間所訂借據第14
    條，合意以本院為管轄第一審法院，故本院就本件清償借款
    之訴自有管轄權，合先敘明。
乙、實體方面：
一、原告起訴主張：訴外人王合同於民國82年9月8日邀同被告為
    連帶保證人，並提供臺北縣萬里鄉○○街7號之不動產（北
    基段1011地號、2385建號，下稱系爭不動產）設定最高限額
    抵押權240萬元與原告，向原告借款新臺幣（下同）2,000,
    000元，有關借款期限、繳息方式及利息、違約金之計算等
    約定均記載於借據。詎訴外人王合同自94年7月17日起即未
    依約繳納本息，經原告迭次催索，借款人均置之不理，依約
    其債務已視為全部到期。訴外人王合同已於94年5月10日自
    行出售系爭不動產，原告並於94年6月6日拋棄抵押權，原告
    以訴外人王合同處分不動產及自行還款金額共868,344元抵
    充部分本息後，尚不足本金1,010,980元及自94年7月16日起
    之利息及違約金，為此依連帶保證之法律關係提起本訴，請
    求被告負擔連帶保證責任，並聲明如主文第1項所示。被告
    答辯則以：房屋已經過戶給別人塗銷抵押權，以為已足償還
    、沒有保證人的事了云云，資為答辯。
二、得心證之理由：原告主張上開事實，業據其提出與所述相符
    之借據、同意書、其他預收款交易明細分戶表、債權額計算
    表、他項權利證明書、原建物登記謄本、不動產異動索引、
    不動產登記謄本等件為證。被告對於原告主張之欠款事實、
    欠款金額及同意書之簽訂，於言詞辯論時既不爭執，視同自
    認，應認原告主張為真實。雖其答辯以：94年間原告塗銷抵
    押權設定，以為已足償還沒有保證人的事了云云，惟按：債
    務關係如係設定擔保物權以外並有保證人者，該主債務人不
    清償其債務時，依原則固應先就擔保物拍賣充債，惟當事人
    間如有特別約定，仍從其約定；又民法債編第24節第751條
    規定之保證人權利，法律上並無不許拋棄之特別規定，就其
    性質言，保證人非不得拋棄，且其拋棄，與公共秩序無關，
    此有最高法院19年上字第330號判例、74年度台上字第1064
    號判決可參。依兩造所簽訂之借據第13條第2款載明：「如
    貴行（即原告）拋棄擔保物權之全部或一部，或同意更換擔
    保品，或允許主債務人延期清償、或分期清償，均毋須再徵
    求保證人之同意，保證人仍負全部債務之保證責任。」，該
    特別約定既係被告事先同意拋棄其受民法第751條所保障之
    保證人權利，復按上開判例、判決之意旨，被告自應受其拘
    束，原告縱已塗銷主債務人為提供擔保所設定之房屋抵押權
    ，實不影響被告就系爭借貸關係之連帶保證人責任。再者，
    本件原告乃就原借款人王合同出售系爭不動產償還原告債務
    後之不足額請求，被告自應負連帶保證責任。從而，原告依
    連帶保證契約之法律關係，請求被告給付如主文第1項所示
    之金額、利息、違約金，為有理由，應予准許。
三、訴訟費用負擔之依據：民事訴訟法第78條。
中    華    民    國    98    年    9     月    17    日
                  民事第六庭    法  官  張瑜鳳
以上正本係照原本作成。
如對本判決上訴，須於判決送達後20日內向本院提出上訴狀。
中    華    民    國    98    年    9     月    17    日
                                書記官  羅元秀


司法院資訊處製作；財團法人民間司法改革基金會備份。
